【裁判字號】    97,豐簡上,525
【裁判日期】    970814
【裁判案由】    賭博
【裁判全文】
臺灣臺中地方法院刑事判決           97年度豐簡上字第525號
上  訴  人  乙○○
即  被  告
選任辯護人  劉錦勳律師
            賴鴻嗚律師
上  訴  人  甲○○
即  被  告
上列上訴人因賭博案件，不服本院豐原簡易庭九十七年度豐簡字
第四一八號中華民國九十七年五月二十三日第一審簡易判決（聲
請簡易判決處刑案號：臺灣臺中地方法院檢察署九十七年度偵字
第八八二一、八八二二號），提起上訴，本院管轄之第二審合議
庭判決如下：
    主    文
原判決撤銷。
乙○○共同在公眾得出入之場所賭博財物，處罰金新台幣萬元
，如易服勞役，以新臺幣壹仟元折算壹日，如附表一所示之物，
沒收；又共同在公眾得出入之場所賭博財物，處罰金新台幣貳萬
貳仟元，如易服勞役，以新臺幣壹仟元折算壹日，如附表二所示
之物，沒收。應執行罰金新台幣伍萬元，如易服勞役，以新臺幣
壹仟元折算壹日，如附表一、二所示之物，均沒收。
甲○○共同在公眾得出入之場所賭博財物，處罰金新台幣陸仟元
，如易服勞役，以新臺幣壹仟元折算壹日，如附表一所示之物，
沒收。
    犯罪事實
一、乙○○係臺中縣東勢鎮○○路七十四號「小飛龍電子遊戲場
    」之負責人，並自民國（下同）九十六年十月三十一日起，
    以月薪新台幣（下同）二萬七千元僱用甲○○擔任店員。乙
    ○○、甲○○竟與張吉億、管清國（以上二人另經檢察官移
    送本院併案審理）共同基於賭博之犯意聯絡，自九十六年十
    月三十一日起，由張吉億、管清國在上開「小飛龍電子遊戲
    場」內公眾得出入之場所擺放電子遊戲機具二十台【即5PK
    六台、賽馬三台、滿貫大亨三台、大舞台四台、魔法球一台
    、世界杯彈珠台二台、戰國風雲（八人座）一台，其中世界
    杯彈珠台二台係由管清國擺放外，其餘均由張吉億擺放】，
    甲○○則負責兌換代幣、現金予賭客等工作，而共同與不特
    定之賭客賭博財物，其賭法為：賭客以十元硬幣向甲○○兌
    換代幣一枚，然後投入上開電子遊戲機具內把玩押注，而與
    該等機具對賭，如未押中，投入之十元代幣則留在機具內，
    該賭資即歸乙○○贏得，並分別與張吉億、管清國五五分帳
    （世界杯彈珠台二台部分由乙○○與管清國五五分帳，其餘
    部分由乙○○與張吉億五五分帳），若押中，可贏得倍數不
    等之押注分數，於賭客不玩時，所剩餘分數則可以一比一之
    方式洗分並向甲○○兌換現金。嗣於九十六年十一月二十八
    日上午九時四十分許，為警前往上址搜索無所獲，而現場則
    擺放有上開電子遊戲機具二十台（未扣案）。迨於九十七年
    一月四日，經警依臺灣臺中地方法院檢察署檢察官指揮再前
    往上址欲查扣上開電子遊戲機具，因該店已停止營業，致未
    能查扣。
二、乙○○係臺中縣大里市○○路五二五號「麻吉便利商店」兼
    營「上海電子遊戲場」之負責人，並自九十六年六月底某日
    起，以月薪二萬元僱用鄭如棻（其涉犯賭博罪嫌，另經檢察
    官緩起訴處分確定）擔任店員。乙○○、鄭如棻竟與張吉億
    共同基於賭博之犯意聯絡，自九十六年六月底某日起，由張
    吉億在上開「上海電子遊戲場」內公眾得出入之場所擺放電
    子遊戲機具十二台（即賽馬雙人座三台、大舞台小瑪莉四台
    、魔法球一台、滿貫大亨二台、水果盤二台），鄭如棻則負
    責兌換代幣、現金予賭客等工作，而共同與不特定之賭客賭
    博財物，其賭法為：賭客以十元硬幣向鄭如棻兌換代幣一枚
    ，然後投入上開電子遊戲機具內把玩押注，而與該等機具對
    賭，如未押中，投入之十元代幣則留在機具內，該賭資即歸
    乙○○贏得，並與張吉億五五分帳，若押中，可贏得倍數不
    等之押注分數，於賭客不玩時，所剩餘分數則可以一比一之
    方式洗分並向鄭如棻兌換現金。嗣於九十六年十一月二十八
    日上午九時四十分許，為警前往上址搜索無所獲，而現場則
    擺放有上開電子遊戲機具十二台（未扣案）。迨於九十七年
    二月十八日下午七時許，經警依臺灣臺中地方法院檢察署檢
    察官指揮再前往上址，扣得上開電子遊戲機具八台【賽馬雙
    人座二台（含IC板四塊）、大舞台小瑪莉三台（含IC板三塊
    ）、滿貫大亨二台（含IC板二塊）、水果盤一台（含IC板一
    塊）】及代幣一千六百三十七枚。
三、案經臺灣臺中地方法院檢察署檢察官簽分偵查後聲請以簡易
    判決處刑。
    理    由
一、按被告以外之人於審判外之陳述，雖不符前四條之規定，而
    經當事人於審判程序同意作為證據，法院審酌該言詞陳述或
    書面陳述作成時之情況，認為適當者，亦得為證據。當事人
    、代理人或辯護人於法院調查證據時，知有第一百五十九條
    第一項不得為證據之情形，而未於言詞辯論終結前聲明異議
    者，視為有前項之同意，刑事訴訟法第一百五十九條之五定
    有明文。經查證人即共同被告張吉億、管清國、鄭如棻分別
    於警詢、偵查中之供述，被告、辯護人及檢察官在本院準備
    程序中均未爭執其證據能力，且均未於本案言詞辯論終結前
    聲明異議，本院審酌證人即共同被告張吉億、管清國、鄭如
    棻分別於警詢、偵查中之供述，係於案發後就其親身經歷之
    事實所為，且依其等陳述作成時之情況，並無不適當之情形
    ，依刑事訴訟法第一百五十九條之五第二項規定，均有證據
    能力，合先敘明。
二、（犯罪事實欄一部分）訊之上訴人即被告乙○○（以下稱被
    告乙○○）固坦承其係臺中縣東勢鎮○○路七十四號「小飛
    龍電子遊戲場」之負責人，並自九十六年十月三十一日起，
    以月薪二萬七千元僱用甲○○擔任店員，且在該遊戲場內擺
    放上開電子遊戲機具二十台，供不特定客人把玩，其玩法為
    ：客人以十元硬幣向甲○○兌換代幣一枚，然後投入上開電
    子遊戲機具內把玩押注，如未押中，投入之十元代幣則留在
    機具內歸乙○○贏得，若押中，可贏得倍數不等之押注分數
    ，然矢口否認有何賭博犯行，辯稱：上開電子遊戲機具二十
    台係伊向張吉億、管清國購得，尚非張吉億、管清國所擺放
    ，且客人不玩時所剩餘分數，不得兌換現金，並無賭博行為
    云云；另訊之上訴人即被告甲○○（以下稱被告甲○○）固
    坦承乙○○係臺中縣東勢鎮○○路七十四號「小飛龍電子遊
    戲場」之負責人，並自九十六年十月三十一日起，以月薪二
    萬七千元受乙○○僱用擔任店員，且在該遊戲場內擺放上開
    電子遊戲機具二十台，供不特定客人把玩，其玩法與乙○○
    所述相同，然亦矢口否認有何賭博犯行，辯稱：客人不玩時
    所剩餘分數，不得兌換現金，並無賭博行為云云。惟查「小
    飛龍電子遊戲場」所擺放上開電子遊戲機具，其中除世界杯
    彈珠台係由管清國擺放外，其餘均由張吉億擺放，且客人把
    玩機具如未押中，所投入之十元代幣則留在機具內，該賭資
    即歸乙○○贏得，並分別與張吉億、管清國五五分帳，若押
    中，可贏得倍數不等之押注分數，於賭客不玩時，所剩餘分
    數則可以一比一之方式洗分並向店員兌換現金等情，業據證
    人即共同被告張吉億於警詢、偵查中供述甚詳，核與證人即
    共同被告管清國於警詢時供述之情節相符，並有其等提出擺
    放各商家機台明細表影本一份附卷足憑，此外復有「小飛龍
    電子遊戲場」之臺中縣政府營利事業登記證、臺中縣政府電
    子遊戲場營業級別證影本各一紙、本院搜索票影本一紙、臺
    中縣警察局東勢分局東勢派出所九十六年十一月二十八日臨
    檢紀錄表影本一份、九十六年十一月二十八日現場照片四張
    附卷可稽。顯見「小飛龍電子遊戲場」確可由賭客以所贏得
    分數以一比一方式向店員兌換現金之賭博情事。是被告乙○
    ○、甲○○上開所辯，均無非係事後卸責之詞，不足採信。
    事證明確，其等此部分賭博犯行堪以認定。
三、（犯罪事實欄二部分）訊之上訴人即被告乙○○（以下稱被
    告乙○○）除否認「上海電子遊戲場」內所擺放上開電子遊
    戲機具十二台係由張吉億擺放外，其餘皆坦承不諱，核與證
    人即共同被告鄭如棻於偵查中供述之情節相符，並有「上海
    電子遊戲場」之臺中縣政府營利事業登記證、臺中縣政府電
    子遊戲場營業級別證影本各一紙、本院搜索票影本一紙、九
    十六年十一月二十八日現場照片十八張、九十七年二月十八
    日查獲現場照片八張附卷及九十七年二月十八日查獲之上開
    電子遊戲機具八台、代幣一千六百三十七枚扣案可稽，然辯
    稱：「上海電子遊戲場」內所擺放上開電子遊戲機具十二台
    係由伊向張吉億購得，尚非張吉億所擺放云云。惟查「上海
    電子遊戲場」所擺放上開電子遊戲機具，均係張吉億擺放，
    且客人把玩機具如未押中，所投入之十元代幣則留在機具內
    ，該賭資即歸乙○○贏得，並與張吉億五五分帳等情，業據
    證人即共同被告張吉億於警詢、偵查中供述甚詳，並有其提
    出擺放各商家機台明細表影本一份附卷可憑，足見被告乙○
    ○上開所辯，要屬事後卸責之詞，不足採信。事證明確，其
    此部分賭博犯行亦堪認定。
四、核被告乙○○、甲○○就犯罪事實欄一所為，均係犯刑法第
    二百六十六條第一項之在公眾得出入之場所賭博財物罪。另
    被告乙○○就犯罪事實欄二所為，係犯刑法第二百六十六條
    第一項之在公眾得出入之場所賭博財物罪。被告乙○○、甲
    ○○就犯罪事實欄一所為及被告乙○○就犯罪事實欄二所為
    ，均係基於單一之決意，在密切接近之一定時、地持續實行
    賭博之複次行為，依社會客觀通念，堪認符合一個反覆、延
    續性之行為觀念，在刑法評價上，應僅各成立「集合犯」之
    包括一罪。被告乙○○、甲○○與張吉億、管清國就犯罪事
    實欄一所載犯行，被告乙○○與鄭如棻、張吉億就犯罪事實
    欄二所載犯行，彼此間均有犯意之聯絡及行為之分擔，應各
    論以共同正犯。聲請意旨認管清國未參與犯罪事實欄一所載
    賭博犯行，而係參與犯罪事實欄二所載賭博犯行，惟查管清
    國在各商家僅擺放彈珠台，而其他電子遊戲機具均非其所擺
    放等情，業據證人即共同被告管清國於警詢時供述甚明，並
    有其提出擺放各商家機台明細表影本一份附卷可憑，而「小
    飛龍電子遊戲場」內有擺放上開世界杯彈珠台二台，另「上
    海電子遊戲場」內則未擺放彈珠台，可見證人即共同被告管
    清國確有在「小飛龍電子遊戲場」內擺放上開世界杯彈珠台
    二台，而參與賭博犯行，另證人即共同被告管清國既未在「
    上海電子遊戲場」內擺放彈珠台，應無參與此部分賭博犯行
    ，是聲請意旨上開認定，容有誤會，併此敘明。被告乙○○
    就上開二次賭博犯行，犯意各別，應予分論併罰。又聲請意
    旨另以被告乙○○、甲○○與張吉億共同基於意圖營利供給
    賭博場所之犯意聯絡，由張吉億在上址「小飛龍電子遊戲場
    」內公眾得出入之場所，擺放電子遊戲機與人賭博財物等情
    ，認被告乙○○、甲○○共犯有刑法第二百六十八條之意圖
    營利供給賭博場所罪嫌；又被告乙○○與鄭如棻、張吉億、
    管清國共同基於意圖營利供給賭博場所之犯意聯絡，由張吉
    億、管清國在上址「麻吉便利超商」內公眾得出入之場所，
    擺放電子遊戲機與人賭博財物等情，亦認被告乙○○共犯有
    刑法第二百六十八條之意圖營利供給賭博場所罪嫌等語。惟
    按刑法第二百六十六條第一項所處罰者，為賭博行為；同法
    第二百六十八條所處罰者，為供給賭博場所或聚眾賭博行為
    。而刑法第二百六十六條第一項係從自己賭博行為獲得利益
    ；同法第二百六十八條係從供給賭博場所或聚眾賭博行為獲
    取利益，並非自賭博行為獲利。因此不能以賭博之人，提供
    賭具或賭博場所，有贏錢之意圖，且有較大之獲利機會，即
    認該賭博之人之行為該當刑法第二百六十八條之犯罪。另在
    店家擺設電動賭博機具供人投幣賭博，縱依該機器之設計結
    構，店家之勝率較高，惟其輸贏之或然率仍屬不確定，其性
    質係以該機器代替自己，與人在公眾得出入之場所賭博，與
    意圖營利供給賭博場所或聚眾賭博，係由他人賭博不同；且
    擺設電動賭博機具供人賭博，店家仍係憑偶然之事實以決定
    財物之得喪，並無何從中抽取金錢圖利之情形，與刑法第二
    百六十八條意圖營利之要件尚屬有間。本件被告乙○○係「
    小飛龍電子遊戲場」、「上海電子遊戲場」之負責人，被告
    甲○○則係受僱在「小飛龍電子遊戲場」擔任店員，固有由
    張吉億、管清國在上開二家遊戲場分別擺放上開電子遊戲機
    ，供人投幣賭博，惟其乃係以該機器代替被告與人在公眾得
    出入之場所賭博，與意圖營利提供給賭博場所，係由他人賭
    博，再從中抽取金錢圖利不同，自與刑法第二百六十八條之
    犯罪構成要件不符，尚難以該罪相繩。此外，亦查無其他積
    極證據足資證明被告乙○○、甲○○有從中抽取金錢圖利，
    因聲請意旨認被告乙○○、甲○○此部分各與上開有罪部分
    有想像競合犯之裁判上一罪關係，故均不另為無罪之諭知。
    原審以被告乙○○、甲○○所犯上開賭博犯行事證明確，予
    以論罪科刑，固非無見，惟原審認被告乙○○、甲○○尚觸
    犯刑法第二百六十八條前段之意圖營利供給賭博場所罪、同
    條後段之意圖營利聚眾賭博罪，並與本件賭博犯行，係屬一
    行為觸犯數罪名之想像競合犯，依刑法第五十五條規定，應
    從一重依意圖營利聚眾賭博罪處斷，其法律適用容有未恰，
    已如上述，且未就如附表一、二所示未扣案之電子遊戲機具
    依法宣告沒收，雖被告乙○○、甲○○上訴意旨，否認犯罪
    事實欄一所載賭博犯行，另被告乙○○及其選任辯護人認所
    犯上開二罪，係屬集合犯，應包括論以一罪等情，為無理由
    ，惟原審既有上開可議之處，自應由本院予以撤銷改判。爰
    審酌被告乙○○經營上開二家遊戲場，竟以上開方式與不特
    定賭客賭博財物，敗壞社會風氣，而被告甲○○僅係受僱擔
    任店員，及其等犯罪之動機、目的、手段、對社會所生危害
    ，與被告乙○○坦承部分犯行，被告甲○○否認犯行，犯罪
    後態度均尚非良好等一切情狀，各量處如主文第二、三項所
    示之刑，並均諭知易服勞役之折算標準，且就被告乙○○部
    分定其應執行刑及諭知易服勞役之折算標準，以資懲儆。未
    扣案如附表一所示之電子遊戲機具二十台，及未扣案之電子
    遊戲機具四台（賽馬雙人座、大舞台小瑪莉、魔法球、水果
    盤各一台）、扣案之電子遊戲機具八台【賽馬雙人座二台（
    含IC板四塊）、大舞台小瑪莉三台（含IC板三塊）、滿貫大
    亨二台（含IC板二塊）、水果盤一台（含IC板一塊）】、代
    幣一千六百三十七枚【即如附表二所示】，因未扣案部分尚
    乏證據足認業已滅失，且均為當場賭博之器具與在賭檯或兌
    換籌碼處之財物，依刑法第二百六十六條第二項規定，均應
    予宣告沒收。至於九十六年十一月二十八日在「小飛龍電子
    遊戲場」查扣之會員資料十三張，因尚乏證據足認係屬賭客
    之資料，爰不予宣告沒收，附此敘明。
五、據上論斷，應依刑事訴訟法第四百五十五條之一第一項、第
    三項、第三百六十九條第一項前段、第三百六十四條、第二
    百九十九條第一項前段，刑法第二十八條、第二百六十六條
    第一項前段、第二項、第四十二條第三項前段、第五十一條
    第六款，刑法施行法第一條之一，判決如主文。
本案經檢察官丙○○到庭執行職務。
中    華    民    國    97    年    8     月    14    日
                  刑事第一庭  審判長法  官  唐光義
                                    法  官  郭妙俐
                                    法  官  朱光國
上正本證明與原本無異。
不得上訴。
                                    書記官  張孝妃
中    華    民    國    97    年    8     月    14    日
附表一：
┌──┬─────────┬──────┬──────┐
│編號│    物品名稱      │數量        │   備註     │
├──┼─────────┼──────┼──────┤
│ 1. │5PK               │六台        │未扣案      │
├──┼─────────┼──────┼──────┤
│ 2. │賽馬              │三台        │未扣案      │
├──┼─────────┼──────┼──────┤
│ 3. │滿貫大亨          │三台        │未扣案      │
├──┼─────────┼──────┼──────┤
│ 4. │大舞台            │四台        │未扣案      │
├──┼─────────┼──────┼──────┤
│ 5. │魔法球            │一台        │未扣案      │
├──┼─────────┼──────┼──────┤
│ 6. │世界杯彈珠台      │二台        │未扣案      │
├──┼─────────┼──────┼──────┤
│ 7. │戰國風雲（八人座）│一台        │未扣案      │
└──┴─────────┴──────┴──────┘
附表二：
┌──┬─────────┬──────┬──────┐
│編號│  物品名稱        │數量        │備註        │
├──┼─────────┼──────┼──────┤
│ 1. │賽馬雙人座        │三台        │扣案二台（含│
│    │                  │            │IC板四塊）  │
├──┼─────────┼──────┼──────┤
│ 2. │大舞台小瑪莉      │四台        │扣案三台（含│
│    │                  │            │IC板三塊）  │
├──┼─────────┼──────┼──────┤
│ 3. │魔法球            │一台        │未扣案      │
├──┼─────────┼──────┼──────┤
│ 4. │滿貫大亨          │二台        │扣案二台（含│
│    │                  │            │IC板二塊）  │
├──┼─────────┼──────┼──────┤
│ 5. │水果盤            │二台        │扣案一台（含│
│    │                  │            │IC板一塊）  │
├──┼─────────┼──────┼──────┤
│ 6. │代幣              │一千六百三十│扣案代幣一千│
│    │                  │七枚        │六百三十七枚│
└──┴─────────┴──────┴──────┘
附錄論罪科刑法條刑法第266條：
在公共場所或公眾得出入之場所賭博財物者，處1千元以下罰金
。但以供人暫時娛樂之物為賭者，不在此限。
當場賭博之器具與在賭檯或兌換籌碼處之財物，不問屬於犯人與
否，沒收之。


司法院資訊處製作；財團法人民間司法改革基金會備份。
